臺灣高雄地方法院刑事判決　　　　　　　　　　　　　九十一年度自字第二七號
　　自　訴　人　長安公寓大廈管理維護有限公司
　　代　表　人　丙○○
　　自訴代理人　庚○○
　　被　　　告　丁○○
右列被告因妨害信用案件，經自訴人提起自訴，甲○判決如左：
    主  文
丁○○無罪。
    理  由
一、自訴意旨略以：被告丁○○為『江山萬里大樓』（下稱系爭大樓）管理委員會主
    任委員，而自訴人自九十年六月一日起至九十一年五月三十一日止，擔任系爭大
    樓之管理維護工作。嗣因被告於九十年底參選金門縣議員，自訴人僅贊助選舉經
    費新臺幣（下同）三千元，被告心生不滿，除扣押自訴人應得之前開大樓服務費
    九萬元外，並於九十一年五月二十三日在該大樓張貼公告，散布自訴人管理不當
    之文字，使自訴人經濟生活獲致不利益之評價，因認被告涉犯刑法第三百十三條
    妨害信用罪嫌等語。
二、按犯罪事實應依證據認定之，無證據不得推定其犯罪事實；又不能證明被告犯罪
    者，應諭知無罪之判決，刑事訴訟法第一百五十四條、第三百零一條第一項分別
    定有明文。另事實之認定，應憑證據，如未能發現相當證據，或證據不足以證明
    ，自不能以推測或擬制之方法，以為裁判基礎；刑事訴訟法上所謂認定犯罪事實
    之證據，係指足以證明被告確有犯罪行為之積極證據而言，該項證據必須適合於
    被告犯罪事實之認定，始得採為斷罪之資料，最高法院四十年度臺上字第八六號
    、六十九年度臺上字第四九一三號等判例意旨參照。
三、自訴人認被告丁○○涉犯刑法第三百十三條妨害信用罪嫌，係以被告於九十一年
    五月二十三日張貼之公告，內容載有：『長安公司（即自訴人）長期以來管理不
    當，如睡覺，甚而脫班，如大年初二晚上，竟然整夜無人守衛等，而該公司卻老
    大散漫。經委員會（安委因公不在，由其妻代理）一致無異議決定：不再與長安
    公司續約』等語，資為論據。惟訊據被告堅詞否認有上開犯行，辯稱：公告內容
    係真實，且張貼公告係經過管理委員會同意，目的是要大樓住戶瞭解不與自訴人
    續約之原因等語。
四、經查：
  (一)證人即系爭大樓住戶乙○○於甲○證稱：伊為計程車司機，平日皆上夜班，回到
    大樓時均為凌晨，因未購買停車位，故將計程車停於外面，再經由中庭步行上樓
    ，當經過管理室時，管理員有時會醒來，有時不會醒來，雖然管理員薪資不高，
    不能要求做到怎樣程度，但伊為住戶，希望住的地方有保障，總不能連敲門都覺
    得不好意思（指怕吵醒管理員）等語。又證人即系爭大樓住戶戊○○亦於甲○證
    稱：今年大年初二時，伊下班返家，發現管理員不在，隨即打電話報告主委，並
    通知自訴人公司黃杉良組長，在管理室等了一個小時後，待黃杉良至現場時才上
    樓等語（以上均詳甲○九十一年八月二十三日審理筆錄）。準此而論，自訴人派
    駐系爭大樓之管理員，應有夜間睡覺之情事。
  (二)自訴人雖否認上情，並舉證人馮炳森（即自訴人公司督導）、馬宏璋（自訴人派
    駐系爭大樓管理員）為證，惟自訴人既不否認曾更換管理人員（詳同上筆錄），
    且參以：馮炳森於甲○固證陳：每隔一、二天會至系爭大樓督勤，管理員值勤
    情況良好，勤務情形良好等語（同上筆錄），然馮秉森並未每天督勤，且其督勤
    之大樓高達二十餘棟，在時間有限下，督勤難面面俱到，尚不能因未發現缺失，
    即認管理員之值勤均符合標準。馬宏璋另於甲○證述：因年節期間加強巡邏，
    故未在管理室等語（同上筆錄），但所謂加強巡邏通常係指縮短各次巡邏之間隔
    （如平時每一小時三十分巡邏一次，改為一小時巡邏一次），馬宏璋既已自承平
    日巡鑼約花費二十分鐘，縱加強巡邏，亦僅在巡邏時間不變下，增加巡邏之次數
    ，實無每次巡邏花費一小時以上之理，況馬宏璋當時若正在巡邏，證人戊○○在
    管理室內，經由錄影設備當可發現馬宏璋之蹤影，亦無另行聯絡黃杉良組長之必
    要，是其所述，實無可採。準此，自訴人此部分之陳述，應與事實不符。
  (三)系爭大樓管理委員會於九十一年五月二日就續約一事召開會議，會中各委員均發
    員（安委由妻代為出席發言），發言內容均非議管理員睡覺之問題，並表示自訴
    人老大散漫，建議不與自訴人續約，經討論後達成結論如下：五月三十一日期
    滿後不再與長安續約；將會議結果公告以昭公信：自訴人到月底再委婉通知，
    生意不成仁義在；請各委員物色新的管理公司後再議；確定無誤後，請各委
    員簽字等情，亦有系爭大樓管理委員會會議紀錄在卷可參。自訴人雖質疑該會議
    紀錄係偽造，惟自訴人業已自承於該會議出席人員確為管理委員（詳甲○九十一
    年九月六日審理筆錄），而證人即系爭大樓管理委員己○○於甲○結證稱：不想
    續約之主要原因係因為管理員睡覺，希望換別家管理公司會不會更好，當時伊雖
    同意自訴人繼續管理之要求，但非個人所能決定，應由委員會決議決定，故其僅
    在會議中分析，會議結果決定更換公司等語（詳甲○九十一年八月二十三日審理
    筆錄），在自訴人曾當庭表示該證詞係較客觀等語下（詳甲○九十一年九月六日
    審理筆錄），顯見前開委員會會議確曾討論管理員睡覺之問題，並作成不再續約
    之決議，是該會議紀錄應非偽造甚明。
  (四)綜上所述，就管理維護工作而言，決定是否與自訴人續約，純屬系爭大樓管理委
    員會之職權，非被告可片面單獨決定，業據自訴人自陳在卷（詳甲○九十一年九
    月六日審理筆錄）。而被告於九十一年五月二十三日張貼公告，亦遵行委員會之
    決議，並非擅自決斷，因公告內容係擷取委員之發言，且自訴人公司管理員確於
    值勤中睡覺、擅離崗位，是該公告之內容應為事實，並非毫無根據之流言，被告
    依委員會之決議公告事實，其行為與刑法第三百十三條妨害信用罪之構成要件有
  間。
  (五)至證人李雪菱即自訴人公司員工雖於甲○證稱：被告欲參選縣議員，透過系爭大
    樓財委陳震宇告知自訴人贊助九萬元，因自訴人僅贊助三千元，故被告退回該款
    項，並表示要將自訴人換掉等語（詳甲○九十一年九月六日審理筆錄）。然該證
    詞若屬真實，亦僅能證明被告不滿自訴人未贊助競選經費，在更換管理公司係屬
    委員會之職權，且自訴人公司派駐之管理員確有怠勤之事實下，縱決議內容與被
    告之想法相同，尚不能認被告有妨礙信用之罪嫌。
五、綜上所述，自訴人自訴被告涉犯妨害信用之犯行，尚屬不能證明，自應無無罪之
    諭知。
六、被告經合法傳喚無正當理由未到庭，因本件被告諭知無罪，依刑事訴訟法第三百
    四十三條準用同法第三百零六條，自不待其陳述逕行判決。
據上論結，應依刑事訴訟法第三百四十三條、三百零一條第一項、第三百零六條，判
決如主文。
中      華      民      國      九十一      年      九    月    二十    日
                                  臺灣高雄地方法院刑事第一庭
                                      法  官  方  百  正
右正本證明與原本無異。
如不服本判決，應於判決送達後十日內，向甲○提出上訴狀。
                                      書記官  張  金  蘭
中    華    民    國      九十一      年      九      月      二十      日
